臺灣基隆地方法院刑事判決　　　　　　　96年度訴字第813 號
公　訴　人　臺灣基隆方法院檢察署檢察官
被　　　告　甲○○
　　　　　　　　　　（現另案於臺灣基隆監獄執行中）
上列被告因違反毒品危害防制條例案件，經檢察官先後提起公訴
（96年度毒偵字第1717號、第2875號、第3029號），被告就被訴
事實為有罪之陳述，本院合議庭裁定由受命法官獨任進行審判，
經改依簡式審判程序合併審理後判決如下：
    主  文
甲○○施用第一級毒品，累犯，處有期徒刑捌月，減為有期徒刑
肆月；又施用第二級毒品，累犯，處有期徒刑肆月，減為有期徒
刑貳月；又施用第二級毒品，累犯，處有期徒刑肆月，減為有期
徒刑貳月；又施用第一級毒品，累犯，處有期徒刑捌月，扣案之
第一級毒品海洛因（淨重零點零肆貳公克）併同難以析離之包裝
袋壹只，均沒收銷燬之；又施用第二級毒品，累犯，處有期徒刑
肆月。應執行有期徒刑壹年壹月，扣案之第一級毒品海洛因（淨
重零點零肆貳公克）併同難以析離之包裝袋壹只，均沒收銷燬之
。
    事  實
一、甲○○前因施用第一級、第二級毒品案件，經本院裁定送觀
    察、勒戒後，認無繼續施用毒品之傾向，於民國89年3 月15
    日執行完畢釋放出所，並由臺灣基隆地方法院檢察署檢察官
    於89年3 月8 日，以89年度毒偵字第38號及728 號為不起訴
    處分確定。復因施用第二級毒品案件，經本院裁定送觀察、
    勒戒後，認有繼續施用毒品之傾向，再經本院裁定令入戒治
    處所施以強制戒治（90年7 月16日執行期滿），並於89年10
    月9 日以89年度基簡字第605 號判決，判處有期徒刑6 月確
    定，於92年3 月5 日執行完畢。再因施用第一級、第二級毒
    品，經本院於93年3 月22日以92年度訴字第420 號判決，分
    別判處有期徒刑10月、6 月，應執行有期徒刑1 年2 月確定
    ；另因施用第一級、第二級毒品案件，經本院於93年11月22
    日以93年度訴字第678 號判決分別判處有期徒刑1 年、8 月
    ，應執行有期徒刑1 年6 月確定。其入監接續執行上開有期
    徒刑1 年2 月、1 年6 月後，於95年10月13日假釋出監，嗣
    其假釋經撤銷，應執行殘刑3 月22日，於96年7 月16日因減
    刑而執行完畢。又因於95年12月4 日、6 日分別施用第二級
    、第一級毒品案件，經本院於96年2 月27日以96年度訴字第
    99號判決，分別判處有期徒刑7 月、10月，應執行有期徒刑
    1 年4 月，其不服提起上訴後，經臺灣高等法院於96年7 月
    13日以96年度上訴字第2237號判決駁回其上訴，並於96年8
    月6 日判決確定（嗣經減刑為有期徒刑5 月、3 月又15日，
    應執行有期徒刑8 月確定，現執行中）。
二、詎甲○○猶未戒斷毒癮，復先後於下列時、地，分別施用第
    一級毒品海洛因及第二級毒品安非他命：
  (一)分別基於施用第一級毒品海洛因及第二級毒品安非他命之犯
    意，於95年12月21日晚間7 時許，在基隆市○○○街21號北
    極星汽車旅館106 號房內，以將第一級毒品海洛因摻入香菸
    再點燃吸食之方式，先施用第一級毒品海洛因1 次，再接著
    以將第二級毒品安非他命置於玻璃球內燒烤，再吸食所產生
    煙霧方式，施用第二級毒品安非他命1 次，嗣為警於95年12
    月21日晚間9 時30分許，在北極星汽車旅館106 號房內查獲
    。
  (二)基於施用第二級毒品安非他命之犯意，於96年4 月1 日晚間
    8 時許，在基隆市成功市場公共廁所內，復以同前施用第二
    級毒品安非他命之方式，施用第二級毒品安非他命1 次，嗣
    於96年4 月2 日晚間10時5 分許為警採尿時查獲。
  (三)分別基於施用第一級毒品海洛因及第二級毒品安非他命之犯
    意，於96年11月7 日上午11時許，在基隆市○○區○○路16
    8 巷5 弄21號4 樓住處，復以同前施用第一級毒海洛因及第
    二級毒品安非他命之方式，先施用第一級毒品海洛因1 次，
    再施用第二級毒品安非他命1 次。嗣甲○○因另案遭通緝，
    而於同日下午3 時30分許，為警在同市○○區○○路22號前
    逮捕到案，並扣得第一級毒品海洛因1 包（驗餘淨重0.042
    克），經警徵得其同意採尿送驗後，結果呈安非他命、甲基
    安非他命、嗎啡及可待因之陽性反應，始悉上情。
三、案經臺北縣政府警察局汐止分局、基隆市警察局第四分局及
    臺北市政府警察局內湖分局報告臺灣基隆地方法院檢察署檢
    察官偵查後起訴。
    理  由
壹、程序事項：
    本件被告甲○○所犯者非為死刑、無期徒刑、最輕本刑為3
    年以上有期徒刑之罪或高等法院管轄第一審案件，其於準備
    程序進行中，先就被訴事實為有罪之陳述，經告知其簡式審
    判程序之旨，並聽取公訴人、被告之意見後，本院業已依刑
    事訴訟法第273 條之1 第1 項之規定，裁定由受命法官獨任
    以簡式審判程序進行本案之審理。
貳、實體事項：
一、上開事實，業據被告於檢察官偵訊及本院審理時坦承在卷，
    且其為警查獲時所採集之尿液送驗結果，呈嗎啡之陽性反應
    ，有台灣尖端先進生技醫藥股份有限公司濫用藥物檢驗報告
    2 紙 、台灣檢驗科技股份有限公司濫用藥物尿液檢驗報告1
    紙附卷可稽，復有第一級毒品海洛因1 包（驗餘淨重0.042
    公克）扣按可佐，足徵被告之自白與事實相符，可以採信。
    本案事證明確，被告施用第一級、第二級毒品之犯行洵堪認
    定，應依法論科。
二、論罪科刑：
  (一)按毒品危害防制條例係於92年7 月9 日修正公布，自93年1
    月9 日起施行，其中第20條、第23條將施用毒品之刑事處遇
    程序，區分為「初犯」、「五年內再犯」、「五年後再犯」
    。依其立法理由之說明：「初犯」，經觀察、勒戒或強制戒
    治後，應為不起訴處分或不付審理之裁定；經觀察、勒戒或
    強制戒治執行完畢釋放後，「五年內再犯者」，因其再犯率
    甚高，原實施之觀察、勒戒及強制戒治既已無法收其實效，
    爰依法追訴或裁定交付審理。至於經觀察、勒戒或強制戒治
    執行完畢釋放後，「五年後再犯者」，前所實施之觀察、勒
    戒或強制戒治已足以遮斷其施用毒品之毒癮，為其自新及協
    助其斷除毒癮，仍適用「初犯」規定，先經觀察、勒戒或強
    制戒治之程序。從而依修正後之規定，僅限於「初犯」及「
    五年後再犯」二種情形，始應先經觀察、勒戒或強制戒治程
    序。倘被告於5 年內已再犯，經依法追訴處罰，縱其第三次
    （或第三次以上）再度施用毒品之時間，在初犯經觀察、勒
    戒或強制戒治執行完畢釋放五年以後，已不合於「五年後再
    犯」之規定，且因已於「五年內再犯」，顯見其再犯率甚高
    ，原實施觀察、勒戒或強制戒治，已無法收其實效，即應依
    該條例第10條處罰（最高法院95年度台非字第59號、第65號
    判決意旨及最高法院95年第7 次刑事庭會議決議意旨參照）
    。被告有如事實欄所載，於90年7 月16日強制戒治執行期滿
    後，又因施用第一級、第二級毒品，經本院以92年度訴字第
    420 號判決，分別判處有期徒刑10月、6 月，應執行有期徒
    刑1 年2 月確定；再因施用第一級、第二級毒品案件，復經
    本院以93年度訴字第678 號判決分別判處有期徒刑1 年、8
    月，應執行有期徒刑1 年6 月確定。復因於95年12月4 日、
    6 日分別施用第二級、第一級毒品案件，經本院以96年度訴
    字第99號判決，分別判處有期徒刑7 月、10月，應執行有期
    徒刑1 年4 月，其不服提起上訴後，經臺灣高等法院以96年
    度上訴字第2237號判決駁回其上訴，並於96年8 月6 日判決
    確定（嗣經減刑為有期徒刑5 月、3 月又15日，應執行有期
    徒刑8 月確定），有臺灣高等法院被告前案紀錄表在卷可稽
    。被告既曾於「五年內再犯」，且經法院判處罪刑確定，竟
    又於95年12月21日、96年4 月1 日、96年11月7 日，再次施
    用第一級毒品海洛因、第二級毒品安非他命，揆諸前揭說明
    ，即非屬毒品危害防制條例第20條第3 項所定「五年後再犯
    」之情形，故檢察官依法逕行起訴本案，於法要無不合，合
    先敘明。
  (二)查海洛因、安非他命分係毒品危害防制條例第2 條第2 項第
    1 款、第2 款所定之第一級、第二級毒品，被告施用第一級
    毒品海洛因、第二級毒品安非他命之行為，核係犯毒品危害
    防制條例第10條第1 項、第2 項之施用第一級、第二級毒品
    罪。被告因施用而持有第一級毒品海洛因及第二級毒品安非
    他命之低度行為，應為施用第一級、第二級毒品之高度行為
    所吸收，不另論罪。
  (三)被告所犯上開5 罪（2 次施用第一級毒品罪、3 次施用第二
    級毒品罪），犯意各別，行為不同，應予分論併罰。
  (四)又被告前曾受如事實欄所示之有期徒刑執行完畢，有臺灣高
    等法院被告前案紀錄表在卷可按，其於有期徒刑執行完畢後
    之5 年內，故意再犯本件有期徒刑以上之罪，為累犯，其所
    犯上開5 罪，均應依法加重其刑。
  (五)爰審酌被告犯罪之動機、曾有施用毒品之前科仍不知戒除，
    惟犯罪後坦承犯行，且所犯之施用毒品犯行乃戕害自己身心
    健康，並未危及他人等一切情狀，分別量處如主文所示之刑
    。又被告所犯如事實欄二(一)(二)所示之施用第一級、第二級毒
    品罪，合於中華民國96年罪犯減刑條例所定減刑之要件，爰
    依該條例第2 條第1 項第3 款規定，各減輕其宣告刑二分之
    一，再與其所犯如事實欄二(三)所示之施用第一級、第二級毒
    品罪之宣告刑，併定其應執行之刑如主文所示。
  (六)扣案之白色粉末1 包（淨重0.042 公克），內含有第一級毒
    品海洛因成分，有交通部民用航空局航空醫務中心航藥鑑字
    第0961980 號毒品鑑定書1 份在卷可憑，應併同難以析離之
    包裝袋1 只，均依毒品危害防制條例第18條第1 項前段宣告
    沒收銷燬之。
據上論斷，應依刑事訴訟法第273條之1第1項、第299條第1 項前
段，毒品危害防制條例第10條第1 項、第2 項、第18條第1 項前
段、第23條第2 項，刑法第11條、第47條第1 項、第51條第5 款
，中華民國96年罪犯減刑條例第2 條第1 項第3 款、第7 條、第
10條第1項，判決如主文。
本案經檢察官吳佳齡到庭執行職務。
中　　華　　民　　國　　96　　年　　12　　月　　31　　日
                  刑事第一庭法  官    劉桂金
以上正本證明與原本無異。
如不服本判決應於收受本判決後10日內向本院提出上訴書狀，其
未敘述上訴理由者，並得於提起上訴後10日內向本院補提理由書
狀（均須按他造當事人之人數附繕本）「切勿逕送上級法院」。
中　　華　　民　　國　　96　　年　　12　　月　　31　　日
                            書記官    鄧順生
附錄論罪法條：
毒品危害防制條例第10條
施用第一級毒品者，處 6 月以上 5 年以下有期徒刑。
施用第二級毒品者，處 3 年以下有期徒刑。
